臺灣高雄地方法院刑事判決　　　　　　　96年度訴字第2821號
公　訴　人　臺灣高雄地方法院檢察署檢察官
被　　　告　甲○○
上列被告因違反毒品危害防制條例案件，經檢察官提起公訴（96
年度毒偵字第4725號、第5163號），本院判決如下：
    主  文
本件公訴不受理
    理  由
一、公訴意旨略以：被告甲○○前因施用毒品案件，經依本院93
    年度毒聲字第2549號裁定送觀察、勒戒後，認無繼續施用毒
    品傾向，於民國95年3 月31日釋放出所。詎其仍不知悔改，
    於觀察、勒戒執行完畢釋放後五年內，明知海洛因業經公告
    列為毒品危害防制條例第2 條第2 項之第一級毒品，仍基於
    施用第一級毒品海洛因之接續犯意，於96年2 月10日下午7
    時25分許為警採尿前回溯24小時內之某時（不含警力拘束時
    間）及同年3 月25日中午12時許，分別在高雄縣林園鄉○○
    村○○路130 巷10號住處及其他不詳地點內，以針筒注射之
    方式施用第一級毒品海洛因。嗣經警分別採集尿液送驗結果
    ，均呈嗎啡、可待因陽性反應，始知上情，因認被告涉犯毒
    品危害防制條例第10條
    第1 項之施用第一級毒品罪等語。
二、按已經提起公訴或自訴之案件，在同一法院重行起訴者，應
    諭知不受理之判決，並得不經言詞辯論為之，刑事訴訟法第
    303 條第2 款、第307 條分別定有明文。又一事不再理為刑
    事訴訟法上一大原則，蓋對同一被告之一個犯罪事實，祇有
    一個刑罰權，不容重複裁判，故檢察官就同一事實無論其為
    先後兩次起訴或在一個起訴書內重複追訴，法院均應就重行
    起訴部分諭知不受理之判決（最高法院55年臺非字第176 號
    判例意旨參照）。
三、查被告甲○○於上揭時地，施用第一級毒品海洛因之事實，
    雖據被告於本院準備程序時供認不諱，且其經警採集之尿液
    ，經分別送請正修科技大學超微量研究科技中心及臺灣檢驗
    科技股份有限公司檢驗結果，均呈嗎啡陽性反應等情，亦有
    該該中心之檢驗報告及該公司之濫用藥物尿液檢驗報告各1
    紙在卷可憑，應堪信為真實。然按刑事法若干犯罪行為態樣
    ，本質上原具有反覆、延續實行之特徵，立法時既予特別歸
    類，定為犯罪構成要件之行為要素，則行為人基於概括之犯
    意，在密切接近之一定時、地持續實行之複次行為，倘依社
    會通念，於客觀上認為符合一個反覆、延續性之行為觀念者
    ，於刑法評價上，即應僅成立一罪。學理上所稱「集合犯」
    之職業性、營業性或收集性等具有重複特質之犯罪均屬之，
    例如經營、從事業務、收集、販賣、製造、散布等行為概念
    者是（最高法院95年度臺上字第1079號判決意旨參照）。查
    立法者針對特定刑罰規範之構成要件，即本質上具有反覆性
    者，倘行為人基於概括之犯意，在密切接近之一定時間及空
    間內反覆從事，已預設其本身係持續實行之複次行為，具備
    反覆、延續之行為特徵，故將之總括或擬制成一個構成要件
    之「集合犯」行為，因刑法評價上為構成要件之行為單數，
    應僅成立一罪。次查毒品具有成癮性、濫用性，立法實務首
    重以刑事處遇方式戒斷行為人毒癮，若無法收其實效，始依
    法追訴處罰。故施用毒品本身具備反覆、延續之行為特徵，
    持續多次施用毒品始為此類犯罪之典型或常態，於刑法評價
    上，施用毒品應僅成立集合犯一罪。有關行為人多次施用毒
    品之犯罪，實務前均依修正前刑法第56條連續犯之規定論以
    一罪，並加重其刑，惟因上開連續犯規定業經修正刪除，並
    自95年7 月1 日施行，其中修正理由說明四並載明「至連續
    犯之規定廢除後，對於部分習慣犯，例如竊盜、吸毒等犯罪
    ，是否會因適用數罪併罰而使刑罰過重產生不合理之現象一
    節，在實務運用上應可參考德、日等國之經驗，委由學界及
    實務以補充解釋之方式，發展接續犯之概念，對於合乎接續
    犯或包括的一罪之情形，認為構成單一之犯罪，以限縮數罪
    併罰之範圍，用以解決上述問題」等語。本院基於前述施用
    毒品構成要件之反覆實行特徵，認違反毒品危害防制條例案
    件之行為人受制於毒品之成癮性，其行為本身即具有反覆實
    施之特性而屬於病患性行為。倘經觀察、勒戒或強制戒治仍
    無法戒除毒癮，始以刑罰方式，藉由自由刑之裁處施以處罰
    。然刑罰係具有目的性之法律制裁手段，兼具報應、威嚇與
    教化等目的。行為人如受制於行為本身反覆實施之特性，基
    於反覆實行之犯意，在密切接近之一定時、地，持續實行單
    次或複次之施用毒品行為，應無反覆評價其行為而重覆處罰
    之必要。查被告前因違反毒品危害防制條例罪嫌，業經臺灣
    屏東地方法院檢察署檢察官以96年度毒偵字第150 號提起公
    訴，經臺灣屏東地方法院以96年度訴字第265 號審理中，有
    臺灣高等法院被告前案紀錄表、本院公務電話紀錄各1 份在
    卷足按。又被告於前案被訴施用第一級毒品犯行部分，犯罪
    時間為96年1 月17日7 時40分前某時，與本案被告前揭被訴
    施用第一級毒品犯行間，犯罪之時間緊接、手法相同（均以
    針筒注射），且觸犯構成要件相同之罪名。另被告於本院準
    備程序時亦稱：其自93年6 、7 月間起至96年3 月間止，因
    毒癮難耐，每隔4 、5 日，均以針筒注射之方式，施用第一
    級毒品海洛因等語甚詳（見本院96年7 月23日準備程序筆錄
    ）。是被告上開所為，在時間上具有密接關係，足認被告先
    後施用第一級毒品之犯行，顯係出於反覆、延續施用之單一
    行為決意至明；從而在行為概念上，應評價認係包括一罪之
    集合犯，較為合理，亦較符合社會通念。參諸前開說明，被
    告本案施用第一級毒品犯行，既與前案先繫屬於臺灣屏東地
    方法院之施用第一級毒品犯行，係屬實質上一罪，而為同一
    案件，則檢察官就與前案犯罪事實為同一之案件，另以96年
    度毒偵字第4725號、第5163號，向本院重行提起公訴，而於
    96 年7月16日始再繫屬於本院，此有臺灣高雄地方法院檢察
    署96年7 月12日雄檢惟果96毒偵4725字第11347 號函上本院
    刑事科戳印、前開被告前案紀錄表各1 份可證，揆諸前揭說
    明，本件自應不經言詞辯論，逕為諭知不受理之判決。
據上論結，應依刑事訴訟法第303 條第2 款、第307 條，判決如
主文。
中　　華　　民　　國　　96　　年　　7 　　月　　31　　日
                  刑事第九庭審判長法　官  王啟明
                                  法  官  王奕勛
                                  法  官  謝梨敏
以上正本證明與原本無異。
如不服本判決應於收受本判決後10日內向本院提出上訴書狀，並
應敘述具體理由，如未敘述上訴理由者，應於上訴期間屆滿後20
日內補提理由書狀於本院（均須按他造當事人之人數附繕本）「
切勿逕送上級法院」。
中　　華　　民　　國　　96　　年　　8 　　月　　2 　　日
 　　　　　　　　　　　　　　　　 書記官  林志衡
